【裁判字號】    98,重上更(五),104
【裁判日期】    990901
【裁判案由】    業務過失致死
【裁判全文】
臺灣高等法院臺南分院刑事判決  九十八年度重上更(五)字第一０四號
上訴人
即被告  庚○  即謝美卿
上列上訴人因過失致死案件，不服臺灣嘉義地方法院八十六年度
訴字第六九二號中華民國八十八年九月二十一日第一審判決（起
訴案號：臺灣嘉義地方法院檢察署八十五年度偵字第三八三九號
），提起上訴，經判決確定後，提起非常上訴，發回由本院判決
後，經最高法院第五次發回更審，本院判決如下：
    主    文
原判決撤銷。
庚○犯業務過失致人於死罪，處有期徒刑捌月。減為有期徒刑肆
月，如易科罰金以銀元佰元（即新臺幣玖佰元）折算壹日。
     事   實
一、庚○（原名謝美卿）係嘉義市○○路四二九號及四三一號東
    光大電機有限公司（下稱東光電機行）實際負責人（名義負
    責人為其父謝守信，已死亡，經檢察官處分不起訴；庚○及
    謝守信均住嘉義市○○路四三一號），從事汽車電機、汽車
    收音機、錄音機及電器材料、紗包線買賣及前項有關業務之
    經營及投資等買賣業務之人。因業務關係將東光電機行後方
    木造老舊倉庫，內部區隔分為五間，北側最大間堆放大量以
    紙箱包裝之汽、機車蓄電池、待修理之汽車散熱片、散熱馬
    達、壓縮機零件及雜物等易燃物品，中間排隔分為三室，西
    室為儲放啟動馬達、發電機，中間室為壓縮機，東室為蒸餾
    水室，南側為充電室，以供電瓶充電用（短者一至二小時，
    長者達十小時）（詳如附件二現場圖）。本應注意工廠法施
    行細則第二條規定，凡僱用工人從事加工、修理等作業場所
    或事業場所者，應依工廠法第三條規定，向政府主管機關備
    案，辦妥登記相關事項；並依同法第四十一條第二款至第三
    款規定，應設有工廠建築上之安全設備、機器安裝之安全設
    備、工廠預防火災等之安全設備。以善盡房屋合法使用及管
    理維護之責，俾防止危險及災害發生。
二、庚○依當時情形，無不能注意情事，竟疏未能注意，將後方
    木造倉庫充當工廠使用，而未依工廠法相關規定，針對工廠
    建築、機器安裝、工廠預防火災設置安全設備，就房屋後方
    倉庫違背法令不當使用，未盡管理維護之責，以隨時防止火
    災發生，並於北側最大間內兩座輕鋼架附近留含大量  （鉀
    ）、    （硝基）及    （硫酸根）存在之物質。致於民國
    （下同）八十四年十月三十一日凌晨二時十分許（同日凌晨
    二時二十四分，係報案時間，非失火時間），東光電機行後
    方木造倉庫內，其所隔北側最大間如附件三所示兩座角鋼架
    附近，因其所堆放之物品釋放  （鉀）、    （硝基）所合
    成之硝酸鉀氧化劑揮發，在倉庫空間密閉、空氣流通不易之
    情況下，與紙箱、雜物等易燃物品接觸，而起火引燃，且因
    無適當建築上、機器安裝上及工廠預防火災等必要之安全設
    備，以致燒燬該木造倉庫，並延燒同路四三三號「秀山園旅
    社」二、三樓，同路四三三號一樓「香雞城速食店」及嘉義
    市○○路六一七號、六一九號「嘉年華商業大樓」地下一樓
    、一至十四樓南側（靠東光電機行木造倉庫），造成半燬或
    煙燻。同時因燃燒後產生大量濃煙聚集竄升，致住宿於嘉年
    華商業大樓十一樓至十四樓「嘉年華大飯店」旅客曾樹楚、
    方香玲、廖偉瓊、黃均福、游富良、蘇郁仁、劉玉美、蘇梅
    妮、張雪蕙、鄭雅方、許立誠等十一人，逃避不及，導致曾
    樹楚因火燒窒息死亡；方香玲因濃煙吸入、呼吸衰竭死亡；
    廖偉瓊因火災窒息死亡；黃均福因火災燒死；游富良因吸入
    濃煙、呼吸衰竭、嚴重燒傷死亡；蘇郁仁因墜樓、顱內出血
    死亡；劉玉美因全身嚴重三度燒傷、休克、吸入濃煙、呼吸
    衰竭死亡；蘇梅妮因腦挫傷、墜樓死亡；張雪蕙因嚴重燒傷
    、吸入濃煙、休克、呼吸衰竭死亡；鄭雅方因頭部外傷、腦
    部挫傷、燒傷死亡；許立誠因頭部外傷、胸部嚴重挫傷、血
    胸、氣胸、呼吸衰竭、燒傷死亡，以上十一人，或當場死亡
    ，或送醫不治而死。
三、案經黃鈞福胞兄黃鈞林、鄭雅方父親己○○、方香玲胞兄方
    偉民、曾樹楚胞弟乙○○、劉玉美母親戊○○，訴由嘉義市
    警察局第一分局報請臺灣嘉義地方法院檢察署檢察官偵查起
    訴。
    理    由
甲、程序方面：
(一)被告以外之人於審判外之陳述，雖不符前四條之規定，而經
    當事人於審判程序同意作為證據，法院審酌該言詞陳述或書
    面陳述作成時之情況，認為適當者，亦得為證據。當事人、
    代理人或辯護人於法院調查證據時，知有第一百五十九條第
    一項不得為證據之情形，而未於言詞辯論終結前聲明異議者
    ，視為有前項之同意。刑事訴訟法第一百五十九條之五定有
    明文。證人謝守信、蔡清松、林俊銘、韓志忠、陳昆鴻、蕭
    茂坤、呂雪出等人警詢所為之證述，係屬審判外之言詞陳述
    ，檢察官、辯護人、被告並無不同意列為證據，且本院言詞
    辯論終結前未聲明異議。本院審酌前開證人警詢所為證述，
    均係在自由意志下所為，並親閱筆錄無訛後始簽名作成之情
    況，且該證言適為本案應審酌必要事項，自有證據能力，得
    為本案證據。
(二)又證人以外之文書，如係公務員職務上製作之紀錄文書、證
    明文書；從事業務之人於業務上或通常業務過程所須製作之
    紀錄文書、證明文書；除顯有不可信之情況外，得為證據；
    又其他於可信之特別情況下所製作之文書，亦得為證據，刑
    事訴訟法第一百五十九條之四明文規定。本件所引用之文書
    資料，火災調查報告、中央警察大學函、憲兵司令部刑事鑑
    識中心鑑定報告，或係公務員職務上製作之文書，或係從事
    業務之人於業務上或通常業務過程所須製作之文書，或係其
    他於可信之特別情況下所製作之文書，其作成或取得之狀況
    ，並無非法或不當取證情事，亦無顯不可信或證據力明顯過
    低之情形，復經本院於審判期日就各該證據依法進行調查、
    辯論，依刑事訴訟法第一百五十九條之四規定，自有證據能
    力。
乙、實體方面：
一、訊據上訴人即被告庚○矢口否認有失火及過失致死犯行，辯
    稱：伊非東光電機行實際負責人，僅是業務員，負責材料買
    賣。本件火災起火點，不在東光電機行木造倉庫，實際上由
    嘉年華商業大樓起火，然後波及東光電機行。伊無過失云云
    。
二、經查：
(一)上揭八十四年十月三十一日凌晨二時十分許，嘉義市發生火
    災，火災現場燒燬四戶：(1)嘉義市○○路四二九、四三一號
    『東光電機行』後方本造平房（作為倉庫）(2)仁愛路四三三
    號『秀山園旅社』(3)同號一樓『香雞城』(4)中山路六一七、
    六一九號『嘉年華商業大樓』事實，業據被告不否認，且經
    嘉義市警察局火災鑑定委員會、內政部警政署、消防署鑑識
    人員會同勘查現場，攝有現場照片及火災調查報告在卷可稽
    ，火災現場情形，詳如附件二之火災調查報告之物品配置、
    平面、位置圖（見外放火災調查報告卷第十一頁）。並因燃
    燒後產生大量濃煙聚集竄升，致住宿於嘉年華商業大樓十一
    樓至十四樓「嘉年華大飯店」旅客曾樹楚、方香玲、廖偉瓊
    、黃均福、游富良、蘇郁仁、劉玉美、蘇梅妮、張雪蕙、鄭
    雅方、許立誠等十一人，逃避不及，導致曾樹楚因火燒窒息
    死亡；方香玲因濃煙吸入、呼吸衰竭死亡；廖偉瓊因火災窒
    息死亡；黃均福因火災燒死；游富良因吸入濃煙、呼吸衰竭
    、嚴重燒傷死亡；蘇郁仁因墜樓、顱內出血死亡；劉玉美因
    全身嚴重三度燒傷、休克、吸入濃煙、呼吸衰竭死亡；蘇梅
    妮因腦挫傷、墜樓死亡；張雪蕙因嚴重燒傷、吸入濃煙、休
    克、呼吸衰竭死亡；鄭雅方因頭部外傷、腦部挫傷、燒傷死
    亡；許立誠因頭部外傷、胸部嚴重挫傷、血胸、氣胸、呼吸
    衰竭、燒傷死亡，以上十一人，或當場死亡，或送醫不治而
    死，亦據臺灣嘉義地方法院檢察署檢察官督同法醫師相驗無
    訛，製有相驗屍體證明書、驗斷書及勘驗筆錄附卷足憑。
(二)本件火災經鑑定結果：起火戶為東光電機行後方木造倉庫；
    起火處為東光電機行後方木造倉庫內兩座輕鋼架附近：
  1.東光電機行屋後木造倉庫，於八十四年十月三十一日凌晨二
    時許（同日凌晨二時廿四分，係報案時間，非失火時間），
    發生火災。經嘉義市警察局第一分局會同該局消防隊（辛○
    ○、丙○○、甲○○、丁○○）、內政部警政署（翁景惠、
    劉義孝）、消防署（陳群應）、嘉義市火災鑑定委員會（林
    介山、蔡木村、周肇揚、薛柯煌、陳銘樹）等單位，於八十
    四年十一月一日會同勘查現場。並經嘉義市警察局火災鑑定
    委員會、內政部警政署、消防署鑑識人員會勘鑑定結果：「
    (一)建築物結構：本火災現場計分四戶：(1)本市○○路四二九
    、四三一號『東光電機行』後方本造平房（作為倉庫）(2)仁
    愛路四三三號『秀山園旅社』(3)同號一樓『香雞城』(4)中山
    路六一七、六一九號『嘉年華商業大樓』（如附件二現場圖
    ）。(二)燒燬情形：主要火災燒燬仁愛路四二九、四三一號『
    東光電機行』後方倉庫；中山路六一七、六一九號『嘉年華
    商業大樓』地下室一層、二、三、十四樓，其他各樓層僅煙
    燻，為其南側木造倉庫延燒次之；仁愛路四三三號二、三樓
    『秀山園旅社』後側客房走道燒燬再次之；一樓『香雞城』
    僅牆輕微波及。分述如下：1.仁愛路四二九、四三一號『東
    光電機行』後方倉庫部分：(1)東光電機行後方倉庫隔分為五
    間，北側最大間儲放汽、機車電池及散熱器物品，中間排隔
    分為三室，西室為儲放啟動馬達、發電機，中間室為壓縮機
    ，東室為蒸餾水室，南側為充電室（如附件二現場圖）。(2)
    燒燬情形：主要以北側室儲放汽、機車電池及散熱器室最為
    嚴重，中間排西室啟動馬達發電機室次之，中間室汽車冷氣
    壓縮機較次之，東室蒸餾水室及充電最輕。分別敘述於后：
    (3)倉庫分析比較：Ａ屋頂水泥瓦比較：北側間儲放電池、散
    熱器室全部掉落，中間排三室大半掉落，充電室僅少部分掉
    落。Ｂ樑柱北側間炭化最深，中間三室次之、充電室最輕。
    由以上比較研判『火勢最早由倉庫之最大室（北側間）即電
    池及散熱器儲放室最先起燃擴大延燒』。(4)倉庫北側電池及
    散熱器儲放室分析比較：Ａ樑柱炭化程度比較：橫樑以屋脊
    西側炭化較屋脊東側為深，柱體部份西（後）側比東（前）
    側較深。Ｂ鋁窗比較：西（後）側鋁窗框燒熔較東側嚴重。
    (5)西（後）側散熱器及汽機車電池（北角）燒燬以兩座角鋼
    架堆置散熱器處最為嚴重，其後窗框旁木柱體，底木大半燒
    失，兩側木窗框炭化最深。兩座鋼架嚴重彎曲。研判『火流
    由此發展向上及向四周擴大延燒。』2.四三三號二、三樓『
    秀山園旅社』僅二樓、三樓最後一間（靠東光電機行後方倉
    庫）客房燒燬及走道上部延燒，客房內部以窗口（靠東光電
    機行倉庫）最嚴重。研判『火流應自東光電機行倉庫延燒所
    致。』3.四三三號一樓『香雞城』僅最後一間外面（靠東光
    電機行倉庫）輕微燒損。為『倉庫火流向東延燒。』4.中山
    路六一七、六一九號『嘉年華商業大樓』：燒燬南側（靠東
    光電機行倉庫）二樓、三樓燒燬最為嚴重，一樓次之，十四
    樓客房一間及地下一層梯口處燒燬輕微，其餘各樓層為煙燻
    。(1)地下一層：小吃部僅梯口處四周燒燬較地面輕，研判應
    為『地面層可燃物餘火掉落延燒所致。』(2)一樓、二樓均為
    『生活創庫』百貨，停業中，燒燬二樓較一樓嚴重：Ａ一樓
    ：燒燬以從南側（電機行倉庫）到中央電扶梯及大門鐵捲門
    處均燒燬。以南側（東光電機行倉庫）窗口處四周最為嚴重
    。窗口玻璃破裂，壁面粉飾脫落，靠窗口處天花板鋼架掉落
    。百貨櫃台炭化程度均靠東光電機行倉庫嚴重，由此處向北
    依序遞減。研判『火流應自南側（靠東光電機行）向上燒破
    窗口玻璃向內部擴大延燒。』Ｂ二樓：燒燬較一樓嚴重，燒
    燬亦以靠南側（東光電機行）較為嚴重，尤以靠南側兩座窗
    口處最為嚴重，其上方靠窗口處天花板輕鋼架掉落下方，鐵
    製衣架嚴重燒烤變色木質變色，木質炭化、燒灰，牆面裝潢
    燒失，水泥粉飾嚴重脫落，燒燬情形由兩座窗口處向四周依
    序遞延。研判『火流應自南側東光電機行向上燒破鋁製窗向
    天花板及內部擴大延燒。』3.三樓新學友書局：燒燬較一、
    二樓嚴重，內部燒燬情形和二樓相仿，內部均以靠南側（東
    光電機行倉庫）窗口部分燒燬最為嚴重，南側鋁窗玻璃燒熔
    、破裂，鋁框上部燒熔掉落，內部壁面水泥粉飾脫落嚴重。
    尤其以靠（東光電機行北角上方）窗口側管道間磚砌壁傾倒
    最為劇烈。內部書籍木質書架燒燬情形，均以靠東光電機行
    嚴重，炭化程度依序向四週遞減。研判『火流應自南側東光
    電機行倉庫向上燒破窗口向天花板及內部紙類書籍等擴大燃
    燒所致。』另分析『此室窗口側管道間磚壁傾倒後高溫濃煙
    流沿管道間直上十四樓客房引燃，造成十四樓產生火災及濃
    煙。致十一層樓以上客人未能及時叫醒者逃生不及。』Ｂ三
    樓嘉年華戲院：G、H兩廳，僅靠東側走道微燒燬（靠東光電
    機行倉庫西北側），外壁玻璃破裂掉落，鋁框尚存，戲院內
    部煙燻。(4)十四樓：燒燬客房一間（靠東光電機行倉庫西北
    角上方）內部燒燬上部較下部嚴重，天花板掉落，壁面粉飾
    部分脫落。研判『該房間為三樓管道間之頂端，三樓管道間
    磚壁崩塌後煙流自管道間上升至房間天花板上方缺口突出聚
    熱發水引燃。』(5)四至十三樓為燻黑狀態，其中以主樓梯（
    仁愛路），靠白宮飯店安全梯及管道、空調管道嚴重燻黑。
    (6)嘉年華商業大樓外側壁面（東光電機行倉庫北側、西側）
    南側、西側由一樓至三樓壁面水泥粉飾嚴重龜裂，大範圍脫
    落。(三)起火戶研判：綜合以上燒燬情形，目擊證人、報案人
    所述，及搶救時觀察分析，經火災鑑定會委員、內政部警政
    署、消防署鑑識人員一致分析研判『起火戶為仁愛路四二九
    、四三一號東光電機行所有木造倉庫，起火處位於東光電機
    行倉庫後方儲放汽車散熱器兩座角鋼架間之堆置某高度處（
    角鋼架第一層以上）首先起燃。」有嘉義市警察局八十四年
    十一月六日嘉市警消字第一六九九七號函附火災調查報告書
    在卷可稽（見警卷(三)第十九至三十九頁）（經分別就各建築
    物，依燒燬情形、碳化深度及金屬物燒溶程度、延燒方向、
    煙燻痕跡等項目，分述如附件一所示）。鑑定本件火災起火
    處，係被告經營之東光電機行木造倉庫後方，儲放汽車散熱
    器兩座角鋼架間堆置某高度處（角鋼架第一層以上），詳如
    附件二所示。
  2.被告於原審以當日風向等事由，質疑調查報告認定起火點一
    事，經原審函請中央警察大學「就起火處所及大樓欄杆外凸
    原因」鑑定，鑑定意見認為：「(1)鐵窗往外凸表示從裡往外
    燒。依學理，為熱的良導體，有熱漲冷縮之特性，一旦受火
    災熱即膨脹，而受兩端固定之影響，造成變形，至於其變形
    則受當時固定受力之影響，並不具方向性；因此，研判一般
    不以向外凸表示是由內而外燃燒，或向內凹表示由外而內燃
    燒，且由於窗戶開口，一般會有外側較裡側大的情形，不管
    火災起於何處，均有可能有向外凸之情形。(2)為何起火尚有
    一些木箱、紙張殘存。依學理而言，物質之質、量及堆置狀
    況均有影響，如整齊成疊紙張堆置地面，雖屬易燃品但卻不
    易燒盡，此況甚明；且火勢向上，起火位置有很大影響，不
    能僅以起火處尚有一些木箱、紙張殘存，而推斷該處非起火
    處。(3)至於嘉年華大樓外牆飾面材料剝落情形，呈現正三角
    ，而非一般延燒過程，由較低起燃向上呈現近倒三角形之扇
    形燒痕一事，則倘嘉年華大樓是內部起燃，後經開口部往外
    延燒，在無外在既存火源情形下，則燒痕應由開口部上方為
    起點，往上成扇形延燒痕跡為是。(4)依本件火災當日風向，
    係由北向南之北風者，依空氣動力學原理，處背風向之東光
    電機行倉庫與嘉年華大樓交接處，應為背風之負壓區，再加
    上燃燒受熱氣體沿嘉年華凹面之二面牆間之凹槽向上快速浮
    昇，繼而形成負壓區，而由底部兩側之冷空氣以牽引效應而
    流入該區，無形中此二股力量所形成之大量空氣移動，將形
    成風勢由東光電機行倉庫往嘉年華大樓吹之效果出來，故可
    解釋，何以木材背向嘉年華大樓較不嚴重情形（因屬於延燒
    方向之上風位置，而依日本學者相關研究顯示，上風延燒速
    度較緩慢）。(5)因牆板是由兩層木板組合而成，靠近東光電
    機行之木板已掉落，所以裸露出未碳化煙燻部分，應是夾層
    之內面，故無法據此比較兩面燃燒的強弱。」（見一審卷(二)
    第十三至十五頁）。仍肯定上開火災調查報告鑑定結論，排
    除被告所辯東光電機行後方倉庫並非起火點等語之疑慮。
  3.本院更五審再囑請憲兵司令部刑事鑑識中心鑑定結果：「(一)
    起火戶研判：(1)嘉年華大樓面向東光電機行《誤載為東銧電
    車行》倉庫西側及北側有明顯之由外受熱引起牆壁剝落之事
    實，且嚴重性接近地面愈嚴重，表示下面溫度比上面高，主
    要火源來自於倉庫內。(2)東光電機行倉庫中間走道前右側有
    眾多燒毀蓄電池，前左側有汽車冷卻機（水箱）殘骸（照片
    18、19），前方西側有變形輕鋼架2座，大小（如繪圖5及照
    片20-23），輕鋼架原有置物木板已燒失，該倉庫內木柱及
    屋樑以碳化針檢測時，木柱向室內方向，屋樑向下方向碳化
    較深（繪圖6及照片24-27），以燃燒路徑而言由下而上，倉
    庫後前方輕鋼架附近燒毀情形特別嚴重。該倉庫後方西側及
    北側鄰接嘉年華大樓，東側由秀山園建築物所包圍，惟有南
    側係一樓民房，一旦起燃火焰只能向嘉年華大樓外牆擴散造
    成多處剝落及玻璃之破裂。(二)證物採取及分析：據上列各項
    事實起火處研判『在東光電機行倉庫後方輕鋼架附近』。(三)
    勘查結論：(1)火災發生後，相關勘驗單位似無採取證物進行
    分析，迄今事經14年倉庫屋頂已燒燬，在無法避免日曬風雨
    之影響下，縱然曾經有溶劑類可燃物也無法驗出，因溶劑類
    為有機化合物易消失，惟「  （鉀）、  （硝基）及    （
    硫酸根）等無機化合物不易消失，上列三種離子中，因倉庫
    內有大量蓄電池，所以應有    之存在，但  、    之存在
    可能為硝酸鉀，為何有此物不得而知（註：硝酸鉀係氧化劑
    之一，不宜與有機物接觸）(2)倉庫屋頂磚瓦堅固耐用不易被
    掉落物擊破（照片54、55），屋頂迄今尚有少部分保持原狀
    （照片7-9）。(3)用碳化針對木柱碳化深度檢測，結果面向
    室內碳化較深，屋頂樑面向地面碳化較深，樑之兩側次之（
    參照繪圖6），顯示室內溫度較外面高且火由下向上延燒之
    事實。(4)倉庫內面向北側輕鋼架附近嚴重燒毀，其直上方屋
    頂橫樑燒失（照片5、6）。(5)東光電機行倉庫內輕鋼架第一
    層合板已燒失，散熱片仍留在底層合板上（原始照片135、1
    36、137、138），底層合板表面已碳化但底部尚保持原狀（
    原始照片139、140），據原始照片研判輕鋼架上第一層合板
    處著火向上延燒並延燒至底層合板。(6)由上列各項事實研判
    起火戶及起火處為『東光電機行後方木造倉庫及兩座輕鋼架
    附近』。」（見本院更五卷第一二三至一八四頁），鑑定本
    件火災起火戶為被告經營之東光電機行後方木造倉庫，起火
    處為被告經營之東光電機行後方木造倉庫內兩座輕鋼架附近
    ，詳如附件三所示。亦與火災調查報告鑑定結論所述起火處
    位置大致相符（二者文字敘述方式略微不同，一稱「兩座角
    鋼架間」，一稱「兩座輕鋼架」，依附件二及附件三所述起
    火處位置，則大致相符）。
  4.被告辯稱：東光電機行後方倉庫並非起火點云云，要無可採
    。被告聲請傳訊證人楊周燕玉、闕明欣、紀添祥、陳盈志、
    李淑菁均到庭陳稱：當時有看到火災及煙，但不知何地起火
    等詞，均不能作為有利被告之認定。
(三)被告辯稱：本件火災係由嘉年華大樓燃燒，火苗掉到東光公
    司之木造倉庫云云，依下列所示證據，不足採信。
  1.憲兵司令部刑事鑑識中心函覆：假設「由嘉年華大樓先燃燒
    ，火苗再掉至東光電機行木造倉庫而引燃？」其可能性，說
    明如后：
  (1)以嘉年華大樓二樓有昇降機（逃生用）之窗戶高175cm、寬
    82cm、深78cm（電腦繪圖1~2，照片11、12）呈開啟狀態，
    向外擲出物體至東光電機行之木造倉庫處狀況為例。
  (2)以身高約185cm人員為例，手臂長約75cm，尚較窗戶深78cm
    為短，且轉角處角度小，若擲出有火之可燃物至起火處情況
    ，則使用左手之可能性較高（右手較因施力方向及角度等條
    件考量較為不易，詳照片13，繪圖１）；另窗戶正前方下面
    為水溝（照片14），若為前述假設拋擲情形，應不致引發起
    火災。
  (3)承上，東光電機行倉庫燒毀前，屋頂最高處與嘉年華大樓二
    樓窗戶戶下邊大約相等（照片15、16），屋頂最低處與二樓
    窗戶高度相差約二公分，由二樓擲出之物體受重力之影響不
    大。
  (4)東光電機行倉庫屋頂覆有厚約3cm之水泥瓦（俗稱安全瓦）
    材質堅固耐用（照片17），故若為前項假設，則尚需符「火
    種移動過程不熄滅」及「火種墜落時（重力加速度）足致穿
    破水泥瓦」等條件，始得引起倉庫燃燒。（見本院更五卷第
   二二０至二三八頁）
  2.有無可能是嘉年華大樓二樓內部燃燒，延燒到東光電機行的
    倉庫？
  (1)證人辛○○於本院更四審證稱：此情形須視搶救情形，若都
    沒有搶救，始會發生（見本院更四卷第一五０、一五一頁頁
    ）。
  (2)證人陳群應於本院更四審證稱：從地下室到一、二樓然後再
    燒穿的話，因為東光電機行與嘉年華大樓中間還有一條防火
    巷，要燒過去，時間不可能那麼快（見本院更四卷第一０六
    頁）。
  (3)火災調查報告及憲兵司令部刑事鑑識中心鑑定分析，均未研
    判係嘉年華大樓二樓內部燃燒，而延燒到東光電機行的倉庫
    。
  3.有無可能是嘉年華大樓地下室起火，火苗延到東光電機行？
  (1)證人辛○○於本院更四審證稱：「不會。因為嘉年華大棲二
    樓的開口處比東光電機行屋頂還高。」（見本院更三卷第一
    五０頁）。
  (2)證人丙○○於本院更二審證稱：「我們依據現場結構，東光
    公司是木造的，嘉年華二、三樓與東光電機行同一水平。如
    果由嘉年華先燃燒，東光電機行的屋頂會先燃燒到，因為東
    光公司燒燬的情形在下面。」（見本院更二卷第一八二頁）
    。
  (3)火災調查報告及憲兵司令部刑事鑑識中心鑑定分析，均未研
    判係嘉年華大樓地下室起火，火苗可延到東光電機行。
(四)公訴人認因長時間使用充電機為蓄電池充電，又因倉庫內之
    電線多年未檢修，致電線溫度過高，且與倉庫內老舊木材接
    觸，產生火花而引燃。惟依卷內證據資料（詳下述），公訴
    人所認之起火原因，應予排除：
  1.依嘉義市警察局火災調查報告書就起火原因之分析：「經清
    理現場結果未發現置放有自燃物及人為之縱火情形，勘查現
    場之電力設施未發現有電器設備異常聚熱或電源線短路等情
    形，因未發現積極跡證，其起火原因不便臆測。」（見火災
    調查報告第五頁）。
  2.鑑定人即臺灣電力公司指派到場配合鑑定電線線路情形之專
    業人員陳銘樹於原審審理時證稱：如簡圖所示b線路是木造
    房屋照明設備線路，a線路是充電機房線路，b線路由電燈開
    關盤供電，a線路由總開關盤三相電路供電，線路起頭在地
    下室，有可能是併排的，但之後到分電盤後二線路明顯分開
    ，一個到A照明（應係充電之誤，見附圖）設備，一個到B充
    電機房（應係照明之誤），依伊判斷，如果充電機房有電量
    過載之象，不會導致A照明設備之燃燒。b充電機房是沒有由
    內部燃燒之現象，因為如果由內部燃燒，會向四週延燒，但
    現場充電機房，是由右側延燒過來的，經仔細的觀察並打開
    充電機觀察內部線路情形看沒有過載起火現象，因為裡面及
    內部線路均仍完整。a、b線路要相連前題是電源系統要相同
    都是三相220,或都是11O，才可以，東光電機行一個是110（
    b線）、一個是220（a線）不可能相連，不至因a、b線路相
    連，導致充電機房過載，造成照明設備線路燃燒等語（見一
    審卷(一)第一三一至一三六頁勘驗筆錄暨電線線路圖）。
  3.證人即東光電機行倉庫之電路設計人黃太平於本院更一審審
    理時證稱：東光電機行所有線路是伊在民國五十幾年時設計
    的，a、b線路二條線路是獨立的，動力歸動力，照明歸照明
    ，a線路如陳先生（即陳銘樹）簡圖所劃，b線路斜線部份不
    存在，是直接線路直接引接出來的，二線路確實不相關，充
    電機房內的線路都是完整，a線220三相電路，b線路是110單
    相線路，所以a線路不可能從b線路拉線出來等語（見本院更
    一卷第一三三頁）。
  4.綜上，上揭2.、3.關於充電機使用電壓之證述，亦與臺灣電
    力公司嘉義區營業處於87年11月16日嘉區維檢發字第871108
    42號函釋示：「有關充電機使用電壓，須視充電機之規格
    而定，使用電壓為110伏特或220伏特。一般照明燈炮之額
    定電壓為110伏特或220伏特。110伏特或220伏特之線路無
    法互並聯，並聯將造成短路。」相符，自堪信為真（見一審
    卷(一)第一四一頁）。
  5.憲兵司令部刑事鑑識中心鑑定：就「可能係起火處，為東光
    電機行後方木造倉庫內因電線產生之火花而引燃？」之可能
    性分析，電線短路引起火災之案例雖多，惟需符下列條件：
    短路時周圍有可燃物。電線外皮老化易碎。負荷量過
    大、外皮溶解引起短路等。因缺少當時所使用之電線及用電
    情形等相關資料提供比對，無法據以直接證明係由電線短路
    引發所致。（見本院更五卷第二二三頁）。
(五)「本件被告過失責任」
  1.本件火災鑑定結果，已明確認定本件火災起火戶為被告經營
    之東光電機行後方木造倉庫，起火處為被告經營之東光電機
    行後方木造倉庫北側最大間兩座輕鋼架附近。亦即起火源在
    被告經營之東光電機行後方木造倉庫內北側最大間如附件三
    所示兩座輕鋼架附近。按未依法盡其管理維護之責所致，自
    已違反保護他人之法律（民法第一百八十四條第二項參照）
    ，而有過失（最高法院六十六年台上字第一○一五號判例參
    照）。本件依嘉義市警察局消防隊火場勘查現場結果，如附
    表二現場圖所示，被告於東光電機行後方木造老舊倉庫，內
    部區隔為五間，北側最大間堆放大量之汽、機車蓄電池、散
    熱片、散熱器，中間排隔分為三室，西室為儲放啟動馬達、
    發電機，中間室為儲放冷氣壓縮機，東室為蒸餾水室，南側
    為充電室（詳如火災調查報告卷內物品配置、平面、位置圖
    ，見外放火災調查報告卷第十一頁）。被告經營之東光電機
    行，僱有蔡清松、林俊銘、韓志忠、陳昆鴻、蕭茂坤、呂雪
    出等多名員工（詳警卷(一)蔡清松、林俊銘、韓志忠、陳昆鴻
    、蕭茂坤、呂雪出供述），郤在其電機行後方木造老舊倉庫
    ，內部區隔為五間，北側最大間堆放大量以紙箱包裝之汽、
    機車電池、及為客戶修理汽車散熱片、散熱馬達、壓縮機零
    件及雜物等物品，中間排隔分為三室，西室儲放啟動馬達、
    發電機，中間室儲放壓縮機，東室作為蒸餾水室，南側作為
    充電室，以供電瓶充電用（如附件二現場圖），由多名員工
    ，利用電器設備，從事充電工作，且充當修理散熱片之場所
    ，已具備前開加工、修理之工廠要件。依工廠法施行細則第
    二條規定，凡僱用工人從事加工、修理等作業場所或事業場
    所者。應依工廠法第三條規定，向政府主管機關備案，辦妥
    登記相關事項。並依同法第四十一條第二至第三款規定，應
    設有工廠建築上之安全設備、機器安裝之安全設備、工廠預
    防火災水患等之安全設備，以善盡房屋合法使用，及管理維
    護之責，俾防止危險及災害發生。被告竟疏未注意，未將上
    開倉庫辦理工廠登記，及設置建築上、機器上安裝、預防火
    災等相關之安全設備，而就房屋後方木造老舊倉庫違背法令
    不當使用，未盡管理維護之責，如因此引起火災，即難辭過
    失責任。
  2.本件火災發生後，火災相關勘驗之嘉義市警察局第一分局、
    該局消防隊、內政部警政署、消防署、嘉義市火災鑑定委員
    會等單位，並無採取證物進行分析，直至本院更五審函囑憲
    兵司令部刑事鑑識中心再度鑑定時，已歷經十四年，因倉庫
    屋頂已燒燬，在無法避免日曬風雨之影響下，縱然曾經有溶
    劑類可燃物也無法驗出，因溶劑類為有機化合物易消失不存
    在。但憲兵司令部刑事鑑識中心在起火處「東光電機行倉庫
    後方北側最大間如附件三所示兩座輕鋼架附近」，使用「多
    波域銧源」對附近遍找對不同波長有反應之可疑物質結果，
    共採得五件證物（詳如繪圖7及照片28~53，見本院更五卷第
    一四八至一六二頁）。證物編號１，係現場塑膠筒內液狀物
    ，該塑膠筒未受熱變形，內容物為洗潔劑與案情無關。證物
    ２至５，經過前處理後再以離子層析儀、氣相質譜儀、X光
    分析儀、紅外線光譜儀等精密儀器分析，結果無法驗出可燃
    性溶劑類。但「離子層析圖」上有明顯  （鉀）、    （硝
    基）及    （硫酸根），此等物再以離子層析檢測時確有其
    存在（參照離子層析圖1~14，見本院更五卷第一六九至一七
    七頁），且在X光分析圖上亦有明顯之  元素（分析圖15-1-
     18，見本院更五卷第一七八至一八一頁）。顯見起火處被
    告經營之東光電機行後方木造倉庫內北側最大間如附件三所
    示兩座輕鋼架附近有大量之  （鉀）、    （硝基）及
      （硫酸根）存在，依上開憲兵司令部刑事鑑識中心鑑定「
      、    之存在為硝酸鉀，係屬氧化劑之一，不宜與有機物
    接觸。」（見本院更五卷第一二八頁）。而依卷附火災現場
    燒燬照片所示，起火處之被告經營東光電機行後方木造倉庫
    北側最大間兩座輕鋼架附近，留有大量紙箱、雜物燒燬痕跡
    （見外放火災調查報告卷第五十七至六十二頁），足見被告
    於倉庫北側最大間堆放大量以紙箱包裝之汽、機車蓄電池、
    散熱片、散熱馬達、壓縮機零件及雜物等易燃物品。且倉庫
    北側最大間因被告堆放大量以紙箱包裝之汽、機車蓄電池、
    散熱片、散熱馬達等為客戶修理汽車散熱片、散熱器物品，
    空間密閉；兩座輕鋼架間亦因被告其上堆放著大量以紙箱包
    裝之汽、機車蓄電池，空氣流通不易。被告應注意，依當時
    情形，無不能注意之情事，竟疏未注意，將後方木造倉庫充
    當工廠使用，而未依工廠法相關規定，設置工廠建築上、機
    器安裝上、工廠預防火災等安全設備，就房屋後方倉庫違背
    法令不當使用，未盡管理維護之責，以隨時防止火災發生，
    並於北側最大間兩座輕鋼架附近留含大量之  （鉀）、
    （硝基  ）及    （硫酸根）存在之物質。致倉庫內其所隔
    北側最大間如附件三所示兩座角鋼架附近，因其所堆放之物
    品釋放（鉀）、    （硝基）所合成之硝酸鉀氧化劑揮發，
    在空間密閉、空氣流通不易之情況下，與紙箱、雜物等易燃
    物品接觸，而起火引燃，再因無適當建築上、機器安裝上及
    工廠預防火災等必要之安全設備，以致燒燬該木造倉庫，釀
    生本件火災，被告自難辭有過失責任。被告辯稱：無過失云
    云，委無可採。
  3.被告雖以火災鑑定報告稱：「經清理現場結果，未發現置放
    有自燃物及人為縱火情形，勘查現場之電力設施亦未發現有
    電器設備異常聚熱或電源線短路等情形，因未發現積極跡證
    ，本件其起火原因未便臆測。」為由，辯稱：鑑定結果起火
    原因不明，伊無過失云云。本件火災發生後，上開作火災鑑
    定報告之嘉義市警察局第一分局、該局消防隊、內政部警政
    署、消防署、嘉義市火災鑑定委員會等相關勘驗單位，並無
    對火災現場採取證物進行分析，詳火災鑑定報告卷，直至本
    院更五審函囑憲兵司令部刑事鑑識中心鑑定時，始再查勘現
    場，在起火處「東光電機行倉庫後方北側最大間如附件三所
    示兩座輕鋼架附近」，使用「多波域銧源」對附近遍找對不
    同波長有反應之可疑物質結果，共採得五件證物（詳如繪圖
    7及照片28~53，見本院更五卷第一四八至一六二頁）。證物
    編號１，係現場塑膠筒內液狀物，該塑膠筒未受熱變形，內
    容物為洗潔劑與案情無關。證物２至５，經過前處理後以離
    子層析儀、氣相質譜儀、X光分析儀、紅外線光譜儀等精密
    儀器分析，結果無法驗出可燃性溶劑類。但離子層析圖上有
    明顯（鉀）、    （硝基）及    （硫酸根），此等物再以
    化學反應檢測時確有其存在（參照離子層析圖1~14見本院更
    五卷第一六九至一七七頁），且在X光分析圖上亦有明顯之
      元素（分析圖15-1-18，見本院更五卷第一七八至一八一
    頁）。此些化學離子「  （鉀）、  （硝基）及    （硫酸
    根）」屬無機化合物，雖歷經十四年，仍不易消失（詳憲兵
    司令部刑事鑑識中心函示，見本院更五卷第一二八頁）。茲
    比較二份之鑑定過程，火災鑑定報告係未經火災現場採取證
    物進行分析，僅依如附件一之現場燒燬情形、碳化深度及金
    屬物燒溶程度、延燒方向、煙燻痕跡等情況，作研判；憲兵
    司令部刑事鑑識中心則除作現場燒燬情形、碳化深度、延燒
    方向、煙燻痕跡等情況作研判外，尚利用「多波域銧源」在
    火災起火處附近，採取對波長有反應之可疑物質．再以「離
    子層析儀」、「氣相質譜儀」、「X光分析儀」、「紅外線
    光譜儀」等精密儀器探測，及作「離子層析圖」分析；自以
    火災鑑定報告所作起火原因，較不具有可信度。被告以火災
    鑑定報告稱「起火原因未便臆測。」所辯無過失云云，自不
    足採。
(六)被告庚○確為東光電機行之實際負責人：
    東光電機行登記之名義負責人，係被告父親謝守信，固有營
    利事業登記證附卷可稽（見警卷(一)第七頁）。然東光電機行
    營業，實際係由被告庚○負責等情，業據被告於警訊時供承
    ：公司負責人是我父親謝守信，但所有一切生意業務，均是
    我在經營，我父親謝守信完全沒有插手經營等語（見警卷(一)
    第十九頁正背面），核與被告父親謝守信、東光電機行員工
    蔡清松、林俊銘、韓志忠、陳昆鴻、蕭茂坤、呂雪出於警訊
    時證述情節相符（見警卷(一)第十二、二十二頁背面、二十四
    頁背面、二十六頁背面、二十八、三十頁背面、三十二頁背
    面），足徵東光電機行實際負責人，確為被告庚○無誤。被
    告辯稱：非東光電機行實際負責人云云，要非可採。
(七)本件被害人曾樹楚因火燒窒息死亡；方香玲因濃煙吸入、呼
    吸衰竭死亡；廖偉瓊因火災窒息死亡；黃均福因火災燒死；
    游富良因吸入濃煙、呼吸衰竭、嚴重燒傷死亡；蘇郁仁因墜
    樓、顱內出血死亡；劉玉美因全身嚴重三度燒傷、休克、吸
    入濃煙、呼吸衰竭死亡；蘇梅妮因腦挫傷、墜樓死亡；張雪
    蕙因嚴重燒傷、吸入濃煙、休克、呼吸衰竭死亡；鄭雅方因
    頭部外傷、腦部挫傷、燒傷死亡；許立誠因頭部外傷、胸部
    嚴重挫傷、血胸、氣胸、呼吸衰竭、燒傷死亡等情，已據臺
    灣嘉義地方法院檢察署檢察官督同法醫師相驗無訛，製有相
    驗屍體證明書、驗斷書及勘驗筆錄附卷足憑。與被告過失行
    為，具有相當因果關係。本件事證明確，被告過失致燒燬現
    供人使用之住宅及致人於死之犯行，堪以認定。
三、按行為後法律有變更者，適用行為時之法律。但行為後之法
    律有利於行為人者，適用最有利於行為人之法律，新刑法（
    九十四年二月二日公布，於九十五年七月一日施行）第二條
    第一項定有明文，故行為人實施犯罪行為後，法律有變更，
    依上開新刑法第二條第一項規定，原則上應適用行為時之法
    律，例外於新法較有利於行為人時，始適用新法，即採「從
    舊從輕原則」。惟基於罪刑法定原則及法律不溯及既往原則
    ，行為之處罰，以行為時之法律有明文規定者為限，必行為
    時與行為後之法律均有處罰之規定，始有新法第二條第一項
    之適用（最高法院九十五年度第八次刑事庭會議決議意旨參
    照），至新舊法孰重孰輕，應以其可罰性範圍及刑之重輕為
    主要比較對象。(1)關易科罰金規定：修正前刑法第四十一條
    第一項前段規定：「犯最重本刑為五年以下有期徒刑以
    下之刑之罪，而受六個月以下有期徒刑或拘役之宣告，因身
    體、教育、職業、家庭之關係或其他正當事由，執行顯有困
    難者，得以一元以上三元以下折算一日，易科罰金。」第二
    項規定：「併合處罰之數罪，均有前項情形，其應執行之刑
    逾六月者亦同。」又行為時之易科罰金折算標準，修正前罰
    金罰鍰提高標準條例第二條前段（現已刪除）規定，就其原
    定數額提高為一百倍折算一日，則本件行為時之易科罰金折
    算標準，應以銀元三百元折算一日，依現行法規所定貨幣單
    位折算新台幣條例第二條規定，經折算為新台幣後，應以新
    台幣九百元折算為一日。惟修正後刑法第四十一條第一項前
    段則規定：「犯最重本刑為五年以下有期徒刑以下之刑之罪
    ，而受六個月以下有期徒刑或拘役之宣告者，得以新臺幣一
    千元、二千元或三千元折算一日，易科罰金。」第二項規定
    ：「前項規定於數罪併罰，其應執行之刑未逾六月者，亦適
    用之。」比較修正前後之易科罰金折算標準，以修正前之規
    定，較有利於行為人，則應依修正後刑法第二條第一項前段
    ，適用修正前刑法第四十一條第一項前段規定，定其折算標
    準。(2)關於刑法規定各罪法定刑有罰金刑者：原應適用罰金
    罰鍰提高標準條例第一條前段規定：「依法律應處罰金、罰
    鍰者，就其原定數額得提高為二倍至十倍。」於九十五年七
    月一日施行之刑法施行法第一條之一則規定：「中華民國九
    十四年一月七日刑法修正施行後，刑法分則編所定罰金之貨
    幣單位為新臺幣。九十四年一月七日刑法修正時，刑法分則
    編未修正之條文定有罰金者，自九十四年一月七日刑法修正
    施行後，就其所定數額高為三十倍。但七十二年六月二十六
    日至九十四年一月七日新增或修正之條文，就其所定數額提
    高為三倍。」以刑法第二百七十六條第二項業務過失致死為
    例，該條第一項規定：「從事業務之人，因業務上之過失犯
    前項之罪者，處五年以下有期徒刑、拘役或三千元以下罰金
    。」罰金部分如依罰金罰鍰提高標準條例第一條前段規定，
    應為銀元六千元至三萬元（即新台幣一萬八千元至六萬元）
    ，如依刑法施行法第一條之一規定，為新台幣六萬元，依新
    刑法第二條第一項規定比較適用結果，則應適用罰金罰鍰提
    高標準條例第一條前段規定較為有利。
四、查被告從事電機行業務，屋內堆置充滿蓄電池、散熱片、散
    熱馬達、壓縮機零件及雜物等物，且倉庫充當工廠使用，自
    屬從事業務之人。核被告所為，係犯刑法第一百七十三條第
    二項失火罪及第二百七十六條第二項業務過失致人於死罪。
    被告一過失行為，同時觸犯失火及業務過失致死二罪名，又
    致被害人曾樹楚等十一人死亡，侵害數個人生命法益，均屬
    想像競合犯，應從一重以業務過失致死罪處斷。本件公訴人
    起訴事實認被告經營之東光電機行長時間使用充電機為蓄電
    池充電，又因倉庫內之電線多年未檢修，致電線溫度過高，
    且與倉庫內老舊木材接觸，產生火花而引燃，為失火原因。
    惟經本院更五審調查結果為事實欄所述之起火原因，而非屬
    公訴人所認定之電線短路之起火原因，詳如前述。但因公訴
    人起訴之失火具體社會事實並無不同，故不影響起訴之事實
    同一性，本院仍得依法予以審判，併予敘明。
五、原審以被告罪證明確，因予論罪科刑，固非無見。惟(一)本件
    東光公司自八十三年三月四日起至八十四年九月廿八日止，
    每二月均由前嘉義市警察局消防隊（現改為消防局），定期
    指派消防員趙志清到場實施消防安全檢查，該公司配置之消
    防設施均符合法令規定，每次均屬合格，並無應改善事項等
    情，業經證人趙志清於本院更一審證述明確（見本院更一卷
    (一)第四六至四七、一一六至一一七、一三四至一三六頁）。
    原判決以被告所營東光電機行，未設置適當數量滅火器，而
    認被告有過失情事，依上所述，洵有未當。(二)被告犯罪時間
    在九十六年四月二十四日之前，原判決未及依九十六年七月
    十六日施行之中華民國九十六年罪犯減刑條例第二條第一項
    第三款規定予以減刑，亦有未洽。被告上訴意旨，否認犯罪
    ，指摘原判決不當，固無可取。然原判決既有可議，即屬無
    可維持，應由本院將原判決撤銷改判。爰審酌被告品行、智
    識程度，過失程度，所生被害人十一人死亡危害、及犯罪後
    之態度等一切情狀，量處有期徒刑八月，以資懲儆。被告犯
    罪時間在九十六年四月二十四日之前，依九十六年七月十六
    日施行之中華民國九十六年罪犯減刑條例第二條第一項第三
    款規定減其刑期二分之一，應減為有期徒刑四月，併諭知如
    易科罰金以銀元三百元（即新台幣九百元）折算一日。
據上論斷，應依刑事訴訟法第三百六十九條第一項前段、第三百
六十四條、第二百九十九條第一項前段，刑法第二條第一項、第
一百七十三條第二項、第二百七十六條第二項、第五十五條、（
修正前）第四十一條第一項前段，罰金罰鍰提高標準條例第一條
前段、第二條，中華民國九十六年罪犯減刑條例第二條第一項第
三款、第七條、第九條，判決如主文。
本案經檢察官江守權到庭執行職務。
中    華    民    國    99    年    9     月    1     日
                  刑事第一庭審判長法官  茆  臺  雲
                                  法官  王  明  宏
                                  法官  蔡  長  林
以上正本證明與原本無異。
如不服本判決應於收受送達後10日內向本院提出上訴書狀，其未
敘述上訴理由者，並得於提起上訴後10日內向本院補提理由書（
均須按他造當事人之人數附繕本）「切勿逕送上級法院」。
                                書記官  李  培  薇
中    華    民    國    99    年    9     月    1     日
附錄本案論罪科刑法條全文：
刑法第一百七十三條第二項：
  失火燒燬前項之物者，處一年以下有期徒刑、拘役或五百元以
下罰金。
刑法第二百七十六條：
  因過失致人於死者，處二年以下有期徒刑、拘役或二千元以下
罰金。
  從事業務之人，因業務上之過失犯前項之罪者，處五年以下有
期徒刑或拘役，得併科三千元以下罰金。
附件一：現場火災燃燒情形（見嘉義警察局火災調查報告內容）
┌───┬──────┬─────────┬──────┬────┬───┐
│地  點│建築及放置物│  燒  燬  情  形  │碳化深度及金│延燒方向│煙燻痕│
│      │            │                  │屬物燒溶程度│        │跡    │
├───┼──────┼─────────┼──────┼────┼───┤
│仁愛路│東光電機行後│1.北側室儲放汽、機│1.樑柱北側間│1.火勢最│      │
│429、4│方倉庫隔分為│  車電池及散熱器室│  炭化最深，│  早由倉│      │
│31號東│五間，北側最│  最為嚴重中間排西│  中間三室次│  庫之最│      │
│光電機│大間儲放汽、│  室啟動馬達發電機│  之、充電室│  大室（│      │
│行後方│機車電池及散│  室次之，中間室汽│  最輕。    │  北側間│      │
│倉庫  │熱器等物品，│  車冷氣壓縮機較次│2.倉庫北側電│  ），即│      │
│      │中間排隔分為│  之，東室蒸餾水室│  池及散熱器│  電池及│      │
│      │三室，西室為│  及充電最輕。    │  儲放室比較│  散熱器│      │
│      │儲放啟動馬達│2.屋頂水泥瓦比較：│  ：樑柱炭化│  儲放室│      │
│      │、發電機，中│  北側間儲放電池、│  程度橫樑以│  最先起│      │
│      │間室為儲縮機│  散熱器室全部掉落│  屋脊西側炭│  燃，擴│      │
│      │，東室為蒸餾│  ，中間排三室大半│  化較屋脊東│  大延燒│      │
│      │水室，南側為│  掉落，充電室僅少│  側為深，柱│  。    │      │
│      │充電室      │  部分掉落。      │  體部份西（│2.火流由│      │
│      │            │                  │  後）側比東│  此發展│      │
│      │            │                  │  （前）側較│  向上及│      │
│      │            │                  │  深。      │  向四周│      │
│      │            │                  │3.西（後）側│  擴大延│      │
│      │            │                  │  鋁窗框燒熔│  燒    │      │
│      │            │                  │  較東側嚴重│  。    │      │
│      │            │                  │  。        │        │      │
│      │            │                  │4.西（後）側│        │      │
│      │            │                  │  散熱器及汽│        │      │
│      │            │                  │  機車電池（│        │      │
│      │            │                  │  北角）燒燬│        │      │
│      │            │                  │  以兩座角鋼│        │      │
│      │            │                  │  架堆置散熱│        │      │
│      │            │                  │  器處最為嚴│        │      │
│      │            │                  │  重，其後窗│        │      │
│      │            │                  │  框旁木柱體│        │      │
│      │            │                  │  ，底木大半│        │      │
│      │            │                  │  燒失，兩側│        │      │
│      │            │                  │  木窗框炭化│        │      │
│      │            │                  │  最深。兩座│        │      │
│      │            │                  │  鋼架嚴重彎│        │      │
│      │            │                  │  曲。      │        │      │
├───┼──────┼─────────┼──────┼────┼───┤
│四三三│            │僅二樓、三樓最後一│            │火流應自│      │
│號秀山│            │間（靠東光電機行後│            │東光電機│      │
│園旅社│            │方倉庫）客房燒燬及│            │行倉庫延│      │
│      │            │走道上部延燒，客房│            │燒所致。│      │
│      │            │內部以窗口（靠東光│            │        │      │
│      │            │電機行倉庫）最嚴重│            │        │      │
│      │            │。                │            │        │      │
├───┼──────┼─────────┼──────┼────┼───┤
│四三三│            │僅最後一間外面（靠│            │為倉庫火│      │
│號一樓│            │東光電機行倉庫）輕│            │流向東延│      │
│香雞城│            │微燒損。          │            │燒      │      │
├───┼──────┼─────────┼──────┼────┼───┤
│中山路│            │1.燒燬南側（靠東光│            │1.地下一│      │
│617、6│            │  電機行倉庫）二樓│            │  層小吃│      │
│19號嘉│            │  、三樓燒燬最為嚴│            │  部僅梯│      │
│年華商│            │  重，一樓次之，十│            │  口處四│      │
│業大樓│            │  四樓客房一間及地│            │  周燒燬│      │
│      │            │  下一層梯口處燒燬│            │  較地面│      │
│      │            │  輕微，其餘各樓層│            │  輕，應│      │
│      │            │  為煙燻。        │            │  為地面│      │
│      │            │2.一樓：燒燬以從南│一樓百貨櫃台│  層可燃│      │
│      │            │  側（電機行倉庫）│炭化程度均靠│  物餘火│      │
│      │            │  到中央電扶梯及大│東光電機行倉│  掉落延│      │
│      │            │  門鐵捲門處均燒燬│庫嚴重，由此│  燒所致│      │
│      │            │  。以南側（東光電│處向北依序遞│  。    │      │
│      │            │  機行倉庫）窗口處│減。        │2.一樓火│      │
│      │            │  四周最為嚴重。窗│            │  流應自│      │
│      │            │  口玻璃破裂，壁面│鐵製衣架嚴重│  南側（│      │
│      │            │  粉飾脫落，靠窗口│燒烤變色、木│  靠東光│      │
│      │            │  處天花板鋼架掉落│質化燒灰。  │  電機行│      │
│      │            │  。              │            │  ）向上│      │
│      │            │3.二樓：燒燬較一樓│            │  燒破窗│      │
│      │            │  毀亦以靠南側（東│            │  口玻璃│      │
│      │            │  光電機行）較為嚴│            │  向內部│      │
│      │            │  重，尤以靠南側兩│            │  擴大延│      │
│      │            │  座窗口處最為嚴重│            │  燒。  │      │
│      │            │  ，其上方靠窗口處│            │3.二樓火│      │
│      │            │  天花板輕鋼架掉落│            │  流應自│      │
│      │            │  下方，壁面裝潢燒│            │  南側東│      │
│      │            │  失，水泥粉飾嚴重│            │  光電機│      │
│      │            │  脫落，燒燬情形由│            │  行向上│      │
│      │            │  兩座窗口處向四周│            │  燒破鋁│      │
│      │            │  依序遞延。      │ 南側鋁窗玻 │  製窗向│三樓此│
│      │            │4.三樓新學友書局：│ 璃燒熔、破 │  天花板│室窗口│
│      │            │  燒燬較一、二樓嚴│ 裂，鋁框上 │  及內部│側管道│
│      │            │  重，內部燒燬情形│ 部燒熔掉落 │  擴大延│間磚壁│
│      │            │  和二樓相仿，內部│ 書籍木質書 │  燒。  │傾倒後│
│      │            │  均以靠南側（東光│ 架燒燬情形 │  4.三樓│高溫濃│
│      │            │  電機行倉庫）窗口│ ，均以靠東 │  火流應│煙流沿│
│      │            │  部分燒燬最為嚴重│ 光電機行嚴 │  自南側│管道間│
│      │            │  ，內部壁面水泥粉│ 重，炭化程 │  東光電│直上十│
│      │            │  飾脫落嚴重。尤其│  度依序向四│  機行倉│四樓客│
│      │            │  以靠（東光電機行│ 週遞減。   │  庫向上│房引燃│
│      │            │  北角上方）窗口側│            │  燒破窗│，造成│
│      │            │  管道間磚砌壁傾倒│            │  口向天│十四樓│
│      │            │  最為劇烈。      │            │  花板及│產生火│
│      │            │                  │            │  內部紙│災及濃│
│      │            │  三樓嘉年華戲院G │            │  類書籍│煙。  │
│      │            │  、H兩廳，僅靠東 │            │  等擴大│      │
│      │            │  側走道微燒燬（靠│            │  燃燒所│      │
│      │            │  東光電機行倉庫西│            │  致。  │      │
│      │            │  北側），外壁玻璃│            │        │      │
│      │            │  破裂掉落，鋁框尚│            │        │      │
│      │            │  存，戲院內部煙燻│            │        │      │
│      │            │  。              │            │        │      │
│      │            │                  │            │        │四至十│
│      │            │  十四樓：燒燬客房│            │        │三樓為│
│      │            │  一間（靠東光電機│            │        │燻黑狀│
│      │            │  行倉庫西北角上方│            │        │態，其│
│      │            │  ）內部燒燬上部較│            │        │中主樓│
│      │            │  下部嚴重，天花板│            │        │梯（仁│
│      │            │  掉落，壁面粉飾部│            │        │愛），│
│      │            │  分脫落，該房間為│            │        │靠白宮│
│      │            │  三樓管道間之頂端│            │        │飯店安│
│      │            │  ，三樓管道間磚壁│            │        │全梯及│
│      │            │  崩塌後煙流自管道│            │        │管道、│
│      │            │  間上升至房間天花│            │        │空調管│
│      │            │  板上方缺口突出處│            │        │道嚴重│
│      │            │  。              │            │        │燻黑。│
│      │            │                  │            │        │      │
│      │            │  燒燬情形：主要火│            │        │      │
│      │            │  災燒燬仁愛路四二│            │        │      │
│      │            │  九、四三一號東光│            │        │      │
│      │            │  電機行倉庫，中山│            │        │      │
│      │            │  路各樓層僅煙燻，│            │        │      │
│      │            │  為其南側木造倉庫│            │        │      │
│      │            │  延燒，燒燬次之；│            │        │      │
│      │            │  仁愛路四三三號二│            │        │      │
│      │            │  、三樓秀山園旅社│            │        │      │
│      │            │  後側客房走道燒燬│            │        │      │
│      │            │  再次之，一樓香雞│            │        │      │
│      │            │  城僅後輕微波及。│            │        │      │
│      │            │  嘉年華商業大樓外│            │        │      │
│      │            │  側壁面（東光電機│            │        │      │
│      │            │  行倉庫北側、西側│            │        │      │
│      │            │  ）南側、西側由一│            │        │      │
│      │            │  樓至三樓壁面水泥│            │        │      │
│      │            │  粉飾嚴重龜裂，大│            │        │      │
│      │            │  範圍脫落。      │            │        │      │
│      │            │                  │            │        │      │
└───┴──────┴─────────┴──────┴────┴───┘

司法院資訊處製作；財團法人民間司法改革基金會備份。
